臺灣臺北地方法院民事判決　　　　　　 93年度保險字第102號
原　　　告　第一產物保險股份有限公司
法定代理人　乙○○
訴訟代理人　黃智絹律師
被　　　告　Glory Faith Shipping Ltd.
　　　　　　　　　　　es V.
 　　　　　　　　　　 Kon.
法定代理人　甲○○○ ○○○
　　　　　　　　　　　es V.
 　　　　　　　　　　 Kon.
被　　　告　環球倉儲股份有限公司
法定代理人　丙○○
訴訟代理人　丁○○
上列當事人間請求損害賠償事件，本院於中華民國九十四年一月
十七日言詞辯論終結，判決如下：
    主  文
被告應給付原告新台幣玖萬零壹佰陸拾元及自民國九十三年六月
二十五日起至清償日止，按週年利率百分之五計算之利息。
原告其餘之訴駁回。
訴訟費用由被告Glory Faith Shipping Ltd. 負擔十分之九，餘
由原告負擔。
本判決於原告以新台幣參拾萬元供擔保後，得假執行。
原告其餘假執行之聲請均駁回。
    事實及理由
一、程序部分：
（一）本件原告主張依保險代位及載貨證券法律關係、侵權行為
      法律關係等請求被告賠償，並主張有關侵權行為地及法律
      行為地發生在中華民國等情，是參照涉外民事法律適用法
      第六條第二項第三項、第九條第一項規定，本件爭執之準
      據法自應適用法庭地法我國法，應先敘明。
（二）本件被告環球倉儲股份有限公司於本院審理時，不抗辯本
      院無管轄權而為本案之言詞辯論，參照民事訴訟法第二十
      五條規定，本院自有管轄權。被告Glory Faith Shipping
      Ltd.經合法通知始終未到庭，是參照民事訴訟法第二十條
      、第二十五條規定，本院亦有管轄權。
（三）本件被告Glory Faith Shipping Ltd. 未於言詞辯論期日
      到場，核無民事訴訟法第三百八十六條各款所列情形，爰
      依原告之聲請，由其一造辯論而為判決。
二、原告起訴略以：
（一）緣訴外人至鼎科技股份有限公司（G-Top Technology
      Corp.，下稱至鼎公司）自香港進口貨物乙批，貨物品名
      為鎳氫可充電池，共計一百箱，由被告Glory Faith
      Shipping Ltd. （下季簡稱光輝公司）併同其他貨主之貨
      物裝於一只編號TSLU0000000 的四十呎貨櫃內，以"SWAT"
      輪第319N航次運送來台，此有光輝公司簽發編號03E157E
      載貨證券可稽。系爭貨物於抵達卸貨港後係卸存於被告環
      球倉儲股份有限公司（下稱環球公司）貨櫃場，拆櫃發現
      受損，經公證公司勘查後，證實一百箱貨物因受濕全數損
      壞，無法作原有之用途，貨主至鼎公司因此受有新台幣（
      下同）九十萬零一千一百六十元之損失 (100,000 件×
      US$0.26/件×34.66)，此有公證報告可證。原告係本件毀
      損貨物之保險人，已依保險契約理賠受貨人至鼎公司前述
      損失而依法取得法定代位求償權，並受讓至鼎公司因本件
      貨損而對被告所得主張之損害賠償請求權（有代位求償收
      據Loss Subrogation Receipt可證），同時載貨證券受貨
      人崴航國際股份有限公司 (King Freight International
      Corp. 下簡稱崴航公司）已將基於載貨證券所表彰運送契
      約所生對被告之一切請求權轉讓予原告。原告自得依保險
      代位及民法債權讓與之規定，向為運送人及倉儲保管人的
      兩被告依債務不履行及侵權行為法律關係請求貨損賠償責
      任。並再以起訴狀繕本之送達通知各債權之轉讓。爰請求
      被告光輝公司應給付原告九十萬零一千一百六十元整，暨
      自起訴狀繕本送達翌日起至清償日止，按年息百分之五計
      算之利息。被告環球公司應給付原告九十萬萬零一千一百
      六十元整，暨自起訴狀繕本送達翌日起至清償日止，按年
      息百分之五計算之利息。如其中一被告已履行給付，他被
      告免給付之義務。並聲明願供擔保，請准宣告假執行。
（二）程序部分：
  １、按被告光輝公司委任進航國際有限公司 (設台北市中正區
      ○○○路一段十七號四樓、下稱進航公司）為該公司在台
      灣之代理，此由原證一即被告一所簽發之提單上載「請向
      進航國際有限公司辦理提領貨物，英文為FOR DELIVERY
      OF GOODS, PLEASE APPLY TO:GRAMTER INTL CO., LTD.」
      可知，進航公司代被告收受運費，因此被告在台北巿有可
      扣押之財產，而進航公司主營業所為　鈞院管轄區域，依
      民事訴訟法第三條第一項規定，鈞院對被告有管轄權。而
      依民事訴訟法第二十條本文關於共同訴訟之特別審判籍的
      規定，鈞院對被告二亦有管轄權。
  ２、關於準據法部份：查本件原告主張權利之依據之一係被告
      一簽發之原證一號載貨證券，而受貨人崴航公司與被告光
      輝公司對於應適用之法律並無合意存在，因此應依行為地
      法為準據法。次查，本件貨物係從香港運送至基隆，即本
      件運送契約（載貨證券法律關係）之行為地兼跨香港及我
      國，而基隆為契約之履行地。基此，依涉外民事法律適用
      法第六條第三項規定，本件有關運送契約（載貨證券法律
      關係）之準據法應為我國法律。關於債務不履行的準據法
      ：本件載貨證券是被告光輝公司於香港所發行，依涉外民
      事法律適用法第六條第二項，被告光輝公司與原告所代位
      之我國至鼎公司為不同國籍之人，故依行為地法，則依香
      港海上貨物運輸條例第三條第２項，運送人須妥善及謹慎
      地裝載、處理、積載、運輸、保管、照料及卸載所運貨物
      。依同條3.4.兩項規定，運送人在託運人要求下，須發出
      提單，提單為運送人收受貨物的表面證據，惟提單已轉讓
      給善意第三人時，不接納相反於提單所載之證明，故被告
      未盡裝載注意義務，導致承運貨物受損，自應負損害賠償
      責任。
（三）系爭貨物之濕損係可歸責於被告：
　１、系爭貨物為鎳氫電池（NI-MH Batery），已載明此品名於
　　　載貨證券的attached sheet　（按原證一載貨證券上品名
　　　欄裡有：「Detail As Per Attached sheet」），依貨主
　　　給原告之說明函，該公司「經營電池進出口貿易近十年，
　　　第一次遇到此情形，且NI-MH 電池為環保無污染電池，全
　　　世界大量使用，且具安全性，．．除非是外力因素」，並
　　　指出『由報告可得知，該貨櫃為散裝，共有八個貨主不同
　　　貨品．．全部貨品均有水漬』」。可見係因受潮濕之外力
　　　使電池受損致短路高溫，而該說明函中所提的報告係指被
  　　告環球公司拆櫃過程之報告，有記載貨櫃內屬於八貨主之
　    貨均有包裝潮濕現象，故本件濕損可歸責於被告。
  ２、被告光輝公司發載貨證券，為本件貨物之運送人，依法對
      於承運貨物之裝載、卸載、搬移、堆存、保管、運送及看
      守，應為必要之注意及處置（海商法第六十三條參照），
      否則即須就貨損負損害賠償責任。又依海商法第五條適用
      民法第六百三十四條（運送人對於運送物之喪失、毀損或
      遲到，應負責任。但運送人能證明其喪失、毀損或遲到，
      係因不可抗力，或因運送物之性質，或因託運人或受貨人
      之過失而致者，不在此限。）、民法第二百二十七條、二
      百二十六條第一項規定亦可知，本件被告光輝公司簽發之
      載貨證券上已明確記載系爭貨物的運送方式為LCL ／LCL
      ，亦即CFS ／CFS ，為併裝／併拆運送方式，係由運送人
      於運送地的貨櫃集散站，將託運人所交付的貨物入貨櫃中
      （併裝），運送目的地貨櫃集散站，拆櫃卸貨（併拆），
      再交給各個受貨人的運送方式。本件貨物交付予被告光輝
      公司時既係顯然完好，並無潮濕之異常（載貨證券左下方
      記載：Received in apparent good order and
      conditidion）； 而被告環球公司則陳稱，系爭貨櫃於拆
      櫃時卻發現櫃內各票貨物均有潮濕情況，亦與公證報告記
      載相符，顯然被告光輝公司裝櫃時未盡注意義務所致，原
      告因此所受損害，參考前揭法律被告光輝公司自應負責。
      而本件貨損原因，依公證報告之結論，係：「因電池遭受
      水的失損造成電池線路短路而至高溫冒煙」。而被告環球
      公司為倉儲業者，於系爭貨物自船舶卸載後負保管事宜，
      系爭貨物進被告環球公司貨櫃場時，依貨櫃交接記錄，並
      無註記異常，惟於被告環球公司保管中受損，推定被告二
      有過失（最高法院八十三年度台再字第一三四號判決參照
      ）。故就兩被告之責任而言，被告光輝公司應就系爭貨物
      之滅失負載貨證券簽發人暨運送契約債務不履行損害賠償
      責任。而被告環球公司則係應依民法第一百八十四條第二
      項及一百八十八條本文之規定對原告負侵權行為損害賠償
      責任，兩人就同一損害依不同之法律關係負責，為不真正
      連帶責任。
（四）本件貨物係全損：本件貨損內容：依公證報告之勘驗結果
      略以：「自貨櫃卸下的貨物被存放在櫃場的倉庫內，勘查
      顯示一○○箱貨物中有十六箱的外觀看起來依舊完好，不
      過紙箱以及內容物的顏色已因高溫損害而變色。其他八十
      四箱完全被燻壞。隨著我們的勘驗，保險人對上述十六箱
      電池亦進行測試，雖其外觀依舊　看來完好，不過測試的
      結果分述如下：1.電池的顏色已變淡，內盒因高溫也由白
      變黃。2.電池本身已漏液，測量電壓多數為“○”，表示
      已無電壓，而內阻卻高達200 ｍΩ~300ｍΩ。3.由於高溫
      ，電池的品貨已受損且無法再當做為完好的貨物來使用。
      此外，也沒有任何的殘值。貨損金額－發票價值：US$26,
      000.00(US$0.26x100,000件」；為被告環球公司所不爭執
      ，此外並有原告提出之本件發票可稽；按系爭貨物是在九
　　　十二年五月十七日抵達基隆港，並分別於同年月二十、廿
　　　一日於環球貨櫃場，廿七日於貨主至鼎公司進行公證，至
  　　鼎公司提供同年七月初之系爭貨物轉售價格為單價新台幣
　　　十一元（並提出物品編號與品名對照表以證發票上品名編
　　　號之物GB-13-4/5AA 確為NI-MH 即鎳氫電池），此依當時
　　　匯率折合美金約為○．三二元（九十二年七月二日、七月
　　　九日匯率表參照），本件以單價美金○．二六元於起訴時
　　　依匯率34.66 折合新台幣為9.01元做請求，並未高於目的
  　　地市價，是本件原告請求自有理由，爰請求判決如訴之聲
    　明。
三、被告環球倉儲股份有限公司則以：
（一）訴外人至鼎公司自香港進口貨物一批，貨物品名為鎳氫可
      充電池由被告一併同其他七家貨主之貨物裝於一只編號
      TSLU0000000的四十呎貨櫃內，以SWAT輪第0319N航次運送
      來台，系爭貨櫃於九十二年五月十七日上午九時四十分進
      儲被告之貨櫃場，為被告公司人員於開啟該貨櫃門之際，
      旋即發現濃煙自櫃「內」上層不斷湧出，故被告二經辦人
      員派人搶救櫃內貨物，並緊急聯絡相關單位，（海關人員
      及保三員警）到場處理，經搶救至櫃內中段起「火」點處
      ，因櫃內高溫且發出惡臭，故搶救工作無法繼續進行，直
      至同年月十九日下午，於原告、訴外人進航國際有限公司
      、威航國際有限公司、其他貨主、海關人員、報關行及中
      華海事檢定社股份有限公司等相關人員在場之情況下，完
      成全部拆櫃工作，櫃內儲貨至今僅剩原告代位求償之訴外
      人至鼎公司因水損壞電池，導致電池短路及高溫而著火之
      鎳氫可充電電池未提領，為查該貨櫃自九十二年五月十七
      日上午九時四十分進入被告貨櫃場由被告保管起，至九十
      二年五月十七日下午四時被告公司人員開啟貨櫃時，該貨
      櫃並無因被告保管而遭水侵入之情事，則原告主張因被告
      保管受有損害，顯屬無據。爰請求判決駁回原告之訴，如
      受不利判決，願供擔保，請准宣告免為假執行。
（二）被告並無任何侵權之行為：原告起訴狀繕本指陳被告為倉
      儲業者，負擔保管事宜，系爭貨物進被告貨櫃場時，依貨
      櫃交接紀錄，並無註記異常之情事，為被告所簽發貨櫃及
      櫃內部之情形，蓋被告於交接之際，僅能勘查貨櫃外觀，
      至於貨櫃內之儲貨情形，被告無法知悉。又原告援引最高
      法院八十三年度台再字第一三四號判決，主張推定過失，
      為查該判決之事實，係針對貨物在倉儲業者保管下遺失之
      情形，亦即倉儲業者就其防盜設置有所欠缺而造成貨物遺
      失等情事，亦即倉儲業者就其防盜設置有所欠缺而造成貨
      物遺失等情事，為本案原告陳稱一百箱貨物因受失而毀損
      ，然被告所提供儲貨保管期間為係拆櫃進倉後，至貨主通
      過海關檢驗前往提領前，而本案系爭貨物之受濕並非出於
      被告二之行為所致，二件事時不同，不得比附原引。按民
      法第一百八十四條第二項：「違反保護他人之法律致生損
      害者，負損害賠償責任。但能證明其行為無過失者不在此
      限。」本件原告起訴狀並未指出被告二係違反哪一條保護
      他人之法律，及如何致生損害之具體事實，已有不合。至
      於原告所引最高法院判決海關進出口貨棧辦法第四條：「
      貨棧之設置，須為堅固之建築，且具有防盜、防火、防水
      ．．及其他確保存貨安全與便利海關管理與驗貨之設備。
       」惟查該項規則之適用應僅限於存放貨櫃之貨棧設置而
　　　言，而不及於貨櫃內，故本件被告二之貨棧場，關於防水
（三）被告於開櫃及處理系爭貨損並無過失：按該櫃於九十二年
      五月十七日週六上午九時四十分進儲本公司之貨櫃場。因
      係併裝櫃，故於下午四時欲拆櫃時，工人許世賢、陳小明
      兩人將櫃門打開時即發現櫃門上層飄出濃煙，故判斷為櫃
      內物自行悶燒，即請管制員楊清文君聯絡德翔之基隆船邊
      代理行泓陽陳祥興先生並E-MAIL德翔船公司鄭惠君小姐，
      並通知崴航國際公司謝明均經理（原告之承攬公司）告知
      此櫃之狀況。為搶救櫃內貨物，由本公司林副總經理現場
      督導，備妥滅火工具（結果未使用滅火器），遂進行拆櫃
      ，另向駐站保三警察邱登坤先生報案，並通報關務組周主
      任、海關劉錦河先生及全程拍照為證。至下午六時多，拆
      櫃達中段之起火點，因高溫、惡臭、保全證據故暫時停工
      。於九十二年五月十九日（週一）下午一時多，會同崴航
      國際公司謝明均（原告之承攬公司），進航國際公司吳佳
      齊經理（被告GLORY FAITH SHIPPING LTD. 光輝公司台灣
      代理行）、中華海事公證及若干貨主（含原告至鼎科技公
      司）及報關行人員等一同監視拆櫃，於下午五時完成，拆
      櫃前後至完成拆櫃本公司均未使用過滅火器及消防水。該
      貨櫃內共裝八票貨物，拆出時均部分潮濕（可能香港在下
      雨天裝櫃），其中僅原告之100 CTN 中84箱悶燒毀損，另
      16 箱 完整（但貨主說已無法使用），其餘七票貨物均已
      提清完畢未提賠償（未受悶燒影響），可見僅原告之電池
      自行悶燒而毀損。原告之承攬公司崴航國際公司謝明均經
      理在場會同監視拆櫃亦可證明此案與本公司無關。應改向
      香港裝櫃公司詢問為何貨物會潮濕而引起自燃，方為正確
      之索賠對象。該櫃係CFS （併櫃）條件，必須拆櫃進倉儲
      存，待客戶分批通關放行提領，本公司於打開櫃門即發現
      櫃內有煙。且悶燒部分係貨櫃內層中段，該事故本公司拆
      櫃前已發生（有相片及前述之人證），原告請求被告賠償
      並無理由。
四、被告光輝公司（Glor Faith Shipping Ltd.）部分：被告未
    於言詞辯論期日到場，亦未提出準備書狀作何聲明或陳述。
五、法官協助原告與被告環球公司整理爭點如下：
（一）二造不爭執部分：
　１、訴外人至鼎公司自香港進口貨物乙批，貨物品名為鎳氫可
  　　充電池，共計一百箱，由被告光輝公司於九十二年五月十
    　五日在香港裝船並簽發編號03E157E 載貨證券，併其他七
      貨主之貨物裝於一只編號TSLU0000000 的四十呎貨櫃內，
      以"SWAT"輪第319N航次，於九十二年五月十七日運送至台
      灣基隆港卸載。前開至鼎公司系爭貨物於九十二年五月十
      七日（星期六）上午九時四十分進儲被告環球公司貨櫃場
      ，並於下午四時拆櫃，但工人許世賢、陳小明甫拆櫃時，
      即發現櫃門上層飄出濃煙，故判斷為櫃內物自行悶燒，即
      請管制員楊清文聯絡德翔船務公司之基隆船邊代理行泓陽
      陳祥興先生，並E-MAIL德翔船公司鄭惠君小姐，另通知崴
      航國際公司謝明均經理外，並持續搶救櫃內貨物，同時下
      午六時許，拆櫃達中段之起火點，因高溫、惡臭等原因而
      暫停。九十二年五月十九日（週一）下午一時多，被告環
      球公司會同崴航國際公司謝明均、進航國際公司吳佳齊經
      理（被告光輝公司台灣代理行）、中華海事公證社及貨主
      （含至鼎公司）及報關行人員等一同會勘系爭貨及續拆櫃
      。
　２、原告委託環宇公證有限公司於九十二年五月二十日及二十
　　　一日在被告環球公司日執行公證，認為本件至鼎公司之一
  　　百箱貨物僅十六箱看起來完好，其他八十四箱完全被燻壞
    　，該十六箱外觀良好之電池，經測試後，亦發現無法使用
      而全損。而公證報告結論認為，至鼎公司前開電池受損原
      因，乃系爭電池受到水的濕損，造成電池線路短路以及因
      很熱的溫度的變化而冒煙。又系爭貨櫃中另一家貨主貨物
      一百七十九箱，位於至鼎公司堆放下方，亦約有一百二十
      三箱受到燻壞，另五十六箱包裝受變形及濕損；本件併裝
      貨櫃內其餘六家貨主貨物勘驗顯示亦受到水的濕損。
　３、至鼎公司前開一百箱貨物因受濕至全數損壞，無法作原有
　　　之用途，公證報告依發票價值計算貨貨金額為美金二萬六
  　　千元即新台幣（下同）九十萬零一百六十元。
　４、原告為本件前述受損貨物之保險人，已依保險契約賠付受
　　　貨人至鼎公司九十萬零一千一百六十元，並取得至鼎公司
　　　開立之損失及賠償收據。系爭載貨證券之受貨人崴航國際
　　　股份有限公司（King Freight International Corp.）亦
  　　將基於載貨證券所表彰運送契約所生一切請求權轉讓予原
　    告。
（二）二造爭點：
　１、原告得否向被告Glory Faith Shipping Ltd. 主張債務不
  　　履行請求損害賠償？
　２、原告得否依侵權行為法律關係請求被告公司賠償損害？
（三）上開原告與被告環球公司不爭執之事實，除經二造陳述明
      確外，並有載證券、公證報告、貨櫃及設備交收單、代位
      求償收據、權利轉讓同意書、拆櫃時現場照片、宇振大科
      技股份有限公司說明函、貨物發票各一件為據，而被告光
      輝公司未到庭陳述，亦未提出書狀供本院審酌，是自堪信
      前揭主張為真實。
六、法院之判斷：
（一）本件原告得依載貨證券等法律關係主張被告光輝公司負債
      務不履行損害賠償責任。
　１、經查本件原告主張事實及提出之證據，詳如前述法官協助
　　　二造整理爭點（一）不爭執事實及（三）所示，被告經合
  　　法通知未到庭陳述，復未提出書狀供本院審酌，是自堪信
    　原告之主張為真實。從而原告代位主張被告應依載貨證券
      法律關係，負債務不履行之損害賠償責任自有理由。
　２、次查本件原告為系爭貨物（即受貨人至鼎公司）保險人，
　　　並經賠付系爭貨之保險損害金額後，依保險代位等法律取
　　　得受貨人至鼎公司及載貨證券持有人對被告光輝公司損害
　　　賠償請求權，並主張系爭受損貨物價值為九十萬零一千一
　　　百六十元，亦提出公證報告、系爭貨物之發票、宇振科技
　　　股份有公司致原告函各一件，是亦堪信為真實。從而原告
　　　主張被告光輝公司應給付前開金額及自起訴狀繕本送達翌
　　　日（九十三年六月二十五日）起，按法定利率計算之利息
　　  為有理由，應予准許。
（二）原告不得依侵權行為法律關係請求被告環球公司賠償損害
      。
　１、按原告主張被告環球公司侵害其權利，參照民法第一百八
  　　十四條等規定，原告自須舉證證明被告環球公司有加害行
    　為（被告環球公司本身所為之加害行為）、該加害行為須
      為不法行為、被害人行為受有損害、而該加害行為與損害
      有因果關係及被告違反何保護他人之法律等。
　２、經查本件依二造間不爭執事實所示，系爭貨物之受損乃因
      電池受到水的濕損，造成電池線路短路以及因很熱的溫度
      的變化而冒煙，而被告環球公司是在貨櫃進入櫃場拆裝至
      一半時始發現異狀，是本件貨物受損並非是基於被告之行
      為，更非被告之不法行為，從而原告未舉出證據證明被告
      有何侵權行為，自難認原告此部分之主張有理由。
　３、按法人之一切事務，對外均由其代表人代表為之，故代表
　　　人代表法人所為之行為，即屬法人之行為，其因此所加於
　　　他人之損害，該行為人尚須與法人負連帶賠償之責任，此
　　　觀民法第二十七條、第二十八條自明，是應認法人在此種
  　　情形始有侵權行為之能力。惟查本件原告並未提出證據指
    　證被告環球公司代表人為何侵權行為，依前述二造不爭執
      事實亦無法推論本件被告所指之侵權行為是被告環球公司
　　　代表人所為，從而綜合上述，本件原告主張被告環球公司
  　　應負侵權行為損害賠償責任云云自無理由，應予駁回。
（三）綜上，本件原告請求被告光輝公司給付本件金額為有理由
      應予准許，原告請求被告環球公司給付本件金額為無理由
      ，應予駁回。又本件事件已明，二造間其餘攻擊防禦方法
      及提出未經斟酌之證據，無庸再一一敘明。
七、假執行之宣告：原告陳明願供擔保，請求宣告假執行，經核
    無不合，茲酌定相當之擔保金額，予以准許。
八、結論：本件原告之訴為有理由，依民事訴訟法第385 條第1
    項前段、第79條、第390 條第2 項，判決如主文。
中　　華　　民　　國　　94　　年　　1 　　月　　31　　日
                  民事第四庭    法　官　洪遠亮
以上正本係照原本作成
如對本判決上訴，須於判決送達後20日內向本院提出上訴狀
中　　華　　民　　國　　94　　年　　1 　　月　　31　　日
                    　　　　　　書記官　柯金珠
